【裁判字號】    94,上易,1456
【裁判日期】    950119
【裁判案由】    恐嚇取財等
【裁判全文】
臺灣高等法院臺中分院刑事判決        94年度上易字第1456號
上  訴  人  臺灣臺中地方法院檢察署檢察官
上  訴  人
即  被  告  己○○
上列上訴人因被告恐嚇取財等案件，不服臺灣臺中地方法院94年
度易字第162號中華民國94年9月27日第一審判決（起訴案號：臺
灣臺中地方法院檢察署93年度偵字第21585號 ），提起上訴，及
檢察官移送併辦 （臺灣臺中地方法院檢察署94年度偵字第15716
號），本院判決如下：
    主  文
原判決關於己○○部分撤銷。
己○○共同連續意圖為自己不法之所有，以恐嚇使人將本人之物
交付，累犯，處有期徒刑壹年拾月；扣案之便條紙貳張，均沒收
。
    事  實
一、己○○曾於民國88年間犯竊盜罪，經臺灣臺中地方法院於89
    年3月2日判處有期徒刑一年八月確定；復於89年間犯妨害自
    由罪，經本院判處有期徒刑七月，並經最高法院判決上訴駁
    回確定，前開二罪經定應執行有期徒刑二年一月。又於90年
    間犯竊盜罪，經臺灣臺中地方法院判處有期徒刑一年六月確
    定，並與上述定執行之刑接續執行，於92年2月26日縮刑期
    滿執行完畢。己○○仍未能悔改，與劉建中（業經臺灣臺中
    地方法院判處有期徒刑壹年拾月確定）、林奇（經臺灣臺中
    地方法院另案判處有期徒刑一年八月，現上訴於本院94年度
    上易字第1629號審理中），基於共同意圖為自己不法所有之
    概括犯意聯絡，或結夥三人，或由劉建中、林奇二人共同，
    推由林奇駕駛自小客車搭載劉建中、己○○，或由林奇搭載
    劉建中，再由劉建中或己○○持客觀上足以對人之生命、身
    體、安全構成威脅，具有危險性之兇器即Ｔ型六角扳手，或
    由己○○單獨，在臺中縣市竊取日產SEFIRO款式之自小客車
    或其他貨車後，將下述時、地竊來之自小客車或貨車移至在
    偏僻地點放置後，由劉建中以公用電話向車主電話聯繫，告
    知必須匯款如下述所示之金額至不知情之林玉櫻郵局帳號
    000000000000號或劉建中本人郵局帳號000000000000 00號
    內，再由己○○、林奇持該郵局帳號之提款卡至提款機提領
    朋分花用，從事社會俗稱之「擄車勒贖」行為：
  (一)劉建中、己○○、林奇結夥三人持兇器即Ｔ型六角扳手，於
    93年11月26日10時30分許，在臺中市○○區○○路與洛陽路
    口，竊取庚○○所有由其弟蔡文華使用之車牌號碼B3-8329
    日產SEFIRO款式自小客車得手後，將該車移置在臺中縣大肚
    鄉○○路○段198巷內，並以電話與蔡文華（起訴書誤載為
    庚○○）使用之0000000000號行動電話聯繫，以加害財產之
    事恐嚇其匯款新臺幣（下同）三萬元金錢至指定之郵局帳戶
    ，否則失竊之自小客車將消失，惟蔡文華並未匯款而未得逞
    。嗣於93年12月8日19時30分許，為警在上址查獲該車。
  (二)劉建中、己○○、林奇結夥三人持兇器即Ｔ型六角扳手，於
    93年12月6日12時許，在臺中市○○區○○路與向上路口，
    竊取丁○○所有車牌號碼6250-HP日產SEFIRO款式自小客車
    得手後，將該車移置在臺中市南屯區○○○路○段一巷168
    號前，於尚未以電話向車主恐嚇要求金錢前，為警於93 年
    12月8日18時10分許，在臺中市○○○路○段1巷168號前查
    獲該自小客車。
  (三)劉建中、林奇二人持兇器即Ｔ型六角扳手，於93年12月7日7
    時許，在臺中市西屯區○○○路○段世斌一巷25弄13號前，
    竊取張文龍所有之車牌號碼6L-9533號自小貨車及貨車上之
    榴槤、鳳梨等水果，得手後將該車移置在上址附近隱密處，
    欲以電話恐嚇張文龍匯款，惟因未尋獲張文龍之電話始未實
    施恐嚇行為。嗣於93年12月7日下午，為警在上址附近隱密
    處查獲該車，始查悉上情。
  (四)劉建中、己○○、林奇結夥三人持兇器即Ｔ型六角扳手，於
    93年12月7日7時45分許，在臺中市西屯區○○○○街5號前
    ，竊取丙○○所使用之車牌號碼CG-5748號裕隆廠牌框式自
    小客車（係丙○○之夫陳耀仁即暐達水電工程行所有）得手
    後，將該車移置在臺中市○○區○○路與西屯路口，並以電
    話與丙○○使用之0000000000號市內電話聯繫，以加害財產
    之事恐嚇其匯款三萬元金錢至指定之郵局帳戶，否則失竊之
    自小客車將消失，丙○○乃與之周旋以匯款六千元至林玉櫻
    上述郵局帳號得逞後，始獲劉建中告知遭竊之自小客車之地
    點而尋回遭竊之前開車輛。
  (五)劉建中、己○○、林奇結夥三人持兇器即Ｔ型六角扳手，於
    93年12月7日14時許，在臺中市○○區○○街50巷口竊取甲○○（起訴書誤載為江名達）所有之車牌號碼2763-KZ日產S
    EFIRO款式自小客車得手後，將該車移置在臺中縣大肚鄉○○路○段63巷31號前，並以電話與甲○○使用之0000000000
    號行動電話聯繫，以加害財產之事恐嚇其匯款三萬元金錢至
    郵局帳戶，否則失竊之自小客車將消失，惟甲○○隨即報警
    並未匯款而未得逞。嗣於93年12月8日17時40分許，為警在
    上址起獲該車。
  (六)己○○並基於同前意圖為自己不法所有之概括犯意，於94年
    5月10日上午8時許，在台中市○○區○○路一段30巷5號旁
    ，以自備之鑰匙，單獨竊取戊○○所有之Y6-2238號日產牌
    自小客車一部，得手後供己代步使用。嗣於94年5月18日下
    午6時許，經警在台中縣大肚鄉○○路○段213號附近，尋獲
    該車，再循線查獲上情。
二、案經臺中市警察局第六分局報請臺灣臺中地方法院檢察署檢
    察官偵查起訴，台中縣警察局清水分局報請臺灣臺中地方法
    院檢察署移送本院併案審理。
    理  由
一、訊據上訴人即被告己○○（以下稱被告）對於上揭事實坦承
    不諱，核與被害人庚○○、丁○○、丙○○、甲○○、林玉
    櫻、戊○○於警詢時指述，證人黃香蓮於警訊時證述、證人
    蔡文華、張文龍於原審審理時結證之情節相符，復有受款人
    林玉櫻之郵政國內匯款收執一紙、車輛遺失通報單、車輛竊
    盜、車牌失竊資料個別查詢報表－查詢車輛認可資料、照片
    及贓物保管收據附卷可稽，本件事證明確，被告犯行堪以認
    定。
二、按刑法第321條第1項第3款之攜帶兇器竊盜罪，係以行為人
    攜帶兇器為其加重條件，此所謂兇器，其種類並無限制，凡
    客觀上足以對人之生命、身體、安全構成威脅，具有危險性
    之兇器為已足，並不以攜帶之初有行兇之意圖為必要（最高
    法院79年台上字第5253號判例參照）。查被告己○○與劉建
    中、林奇三人竊取車輛時係手持Ｔ型扳手，該Ｔ型扳手係鐵
    製材質，此據共犯林奇於偵查供承在卷（見偵查卷第129頁
    ），質地堅硬、銳利，可持之傷害人之身體、生命，而對人
    的安全構成威脅，堪認係刑法第321條第1項第3款所稱之兇
    器。核被告就事實欄一之(一)、(二)、(四)、(五)部分所為，係犯刑
    法法第321條第1項第3款、第4款之結夥三人以上攜帶兇器竊
    盜罪；被告就事實欄一之(六)部分，係犯刑法第320條第1項之
    普通竊盜罪；被告就事實欄一之(四)部分，另犯刑法第346條
    第1項之恐嚇取財既遂罪；就事實欄一之(一)、(五)部分，另犯
    刑法第346條第3項、第1項之恐嚇取財未遂罪。被告己○○
    與劉建中、林奇間就事實欄一之(一)至(五)之犯行，有犯意之聯
    絡及行為之分擔，均為共同正犯，並應對事實欄一之(三)劉建
    中、林奇共同竊盜之行為，同負共犯之責。至於事實欄一之
    (六)部分，被告自承係其單獨所為，亦無積極證據足以證明與
    劉建中、林奇有何犯意聯絡及行為分擔之情形，尚難論以共
    同正犯，併此說明。而被告己○○先後結夥三人以上攜帶兇
    器竊盜罪、共同竊盜罪、普通竊盜罪，先後一次恐嚇取財既
    遂、二次恐嚇取財未遂之犯行，均時間緊接，觸犯構成要件
    相同之罪名，顯係基於概括犯意反覆為之，為連續犯，均應
    依刑法第56條規定，論以結夥三人以上攜帶兇器竊盜一罪、
    恐嚇取財既遂一罪，並均加重其刑。被告所犯結夥三人以上
    攜帶兇器竊盜及恐嚇取財犯行間，有方法結果之牽連關係，
    應依刑法第55條之規定，從一重之恐嚇取財既遂罪論處。本
    件起訴書雖未敘及事實欄一之(三)、(六)之犯行，惟此部分與已
    起訴之竊盜部分，有連續犯裁判上一罪之關係，為起訴效力
    所及，且經檢察官分別移送原審或本院併案審理，本院自應
    併予審酌，附此敘明。查被告於88年間犯竊盜罪，經臺灣臺
    中地方法院於89年3月2日判處有期徒刑一年八月確定；復於
    89年間犯妨害自由罪，經本院判處有期徒刑七月，並經最高
    法院判決上訴駁回確定，前開二罪經定應執行有期徒刑二年
    一月。又於90年間犯竊盜罪，經臺灣臺中地方法院判處有期
    徒刑一年六月確定，並與上述定執行之刑接續執行，於92年
    2 月26日縮刑期滿執行完畢之事實，有臺灣高等法院被告前
    案紀錄表附卷可稽，其於有期徒刑執行完畢後，五年以內再
    犯本件有期徒刑以上之罪，為累犯，應依刑法第47條之規定
    加重其刑，並依法遞加重之。原審以被告罪證明確，予以論
    罪科刑，固非無見。惟原判決未及審酌事實欄一之(六)之犯行
    ，尚有未洽。檢察官及被告上訴意旨，均請求併案審理，均
    無不合，應由本院將被告己○○部分，予以撤銷改判。爰審
    酌被告有如前所述之前科，素行不良，其正值年輕力壯之青
    年時期，不思從事正當工作以賺取應得之報酬，竟以不勞而
    獲之手段先行竊車，再恐嚇被害人匯款，非但侵害被害人之
    財產權，且造成被害人之恐慌，惟於本案犯罪所得不多，所
    竊得之車輛均已由被害人領回，有贓物保管收據在卷可憑，
    其犯後已坦承犯行、態度尚佳等一切情狀，量處如主文第二
    項所示之刑。扣案之記載有甲○○0000000000號、榴槤車、
    暐達水電00000000等字之便條紙一張（見偵查卷第59頁）及
    扣案之記載蔡益欣0000 000000等字之便條紙一張，係共犯
    林奇所有供其等記載被害人姓名、電話供撥打恐嚇電話用，
    係供其等犯罪所用之物，均應依刑法第38條第1項第2款之規
    定宣告沒收。至其餘扣案之馬祖郵局存簿一本、郵局金融卡
    三張、中華電信IC卡三張、行動電話五支（以上見偵查卷第
    50 頁扣押物品目錄表）、竊車工具一批、紙張一張及戶名
    黃清雄之郵局存摺一本、印章一顆、被害人甲○○二吋照片
    一張等物（見偵查卷第58頁扣押物品目錄表），被告劉建中
    、己○○均否認與本案有關（見原審卷二第21頁），核與證
    人黃清雄於原審審理時結證之情節相符（見原審卷一第204
    、205 頁），亦查無證據證明與本案有關，公訴人亦未請求
    宣告沒收，均不諭知沒收，併予敘明。
據上論結，應依刑事訴訟法第369條第1項前段、第364條、第299
條第1項前段，刑法第28條、第56條、第321條第1項第3款、第4
款、第346條第1項、第55條、第47條、第38條第1項第2款，罰金
罰鍰提高標準條例第一條前段，判決如主文。
本案經檢察官乙○○到庭執行職務。
中    華    民    國    95    年    1    月    19     日
            刑事第五庭  審判長法  官  袁  從  楨
                              法  官  姚  勳  昌
                              法  官  郭  同  奇
上列正本證明與原本無異。
不得上訴。
                              書記官  陳  玫  伶
中    華    民    國    95    年    1    月    20     日
附錄論罪科刑法條
刑法第346條
意圖為自己或第三人不法之所有，以恐嚇使人將本人或第三人之
物交付者，處6月以上五年以下有期徒刑，得併科一千元以下罰
金。
以前項方法得財產上不法之利益，或使第三人得之者，亦同。
前二項之未遂犯罰之。
刑法第321條
犯竊盜罪而有左列情形之一者，處六月以上、五年以下有期徒刑
：
一、於夜間侵入住宅或有人居住之建築物、船艦或隱匿其內而犯
    之者。
二、毀越門扇、牆垣或其他安全設備而犯之者。
三、攜帶兇器而犯之者。
四、結夥三人以上而犯之者。
五、乘火災、水災或其他災害之際而犯之者。
六、 在車站或埠頭而犯之者。
前項之未遂犯罰之。
                                                      Ａ


司法院資訊處製作；財團法人民間司法改革基金會備份。
